【裁判字號】    95,簡,11
【裁判日期】    950414
【裁判案由】    損害賠償
【裁判全文】
臺灣高雄地方法院民事判決                95年度簡字第11號
原      告  乙○○
訴訟代理人  丙○○律師
被      告  昶達廣告事業有限公司
法定代理人  丁○○
被      告  甲○○○
當事人間損害賠償事件，本院於民國95年4月7日言詞辯論終結，
判決如下：
  主  文
被告應連帶給付原告新台幣壹佰陸拾捌萬元，及被告昶達廣告事
業有限公司自民國九十五年一月二十二日起至清償日止，被告甲
○○○自民國九十四年九月十七日起至清償日止，均按年息百分
之五計算之利息。
被告昶達廣告事業有限公司應給付原告新台幣參拾萬元，及自民
國九十五年一月二十二日起至清償日止，按年息百分之五計算之
利息。
原告其餘之訴駁回。
訴訟費用由原告負擔十分之一、被告昶達廣告事業有限公司負擔
十分之一，餘由被告連帶負擔。
本判決第一、二項得假執行。
  事實及理由
壹、程序方面
一、本件被告經合法通知，均無正當理由未於言詞辯論期日到場
    ，核無民事訴訟法第386條各款所列情形，爰依原告之聲請
    ，由其一造辯論而為判決。
二、按訴狀送達後，原告不得將原訴變更或追加他訴，但擴張或
    減縮應受判決事項之聲明者，不在此限，民事訴訟法第255
    條第1 項第3 款定有明文。本件原告起訴時，係請求被告不
    真正連帶給付新台幣（下同）230 萬元及法定遲延利息，嗣
    於本院言詞辯論程序中，減縮本金部分之請求為198 萬元，
    並變更被告責任分擔之方式為連帶給付（本院卷第130 頁）
    ，核與上述規定相符，應予准許。
三、又按本於票據有所請求而涉訟者，適用簡易程序，此為民事
    訴訟法第427條第2項第6款所明定。原告於本院言詞辯論程
    序時，陳明請求權基礎為票據法律關係，並同意本件由普通
    程序改為適用簡易程序（本院卷第135、136頁），依上開規
    定，即應適用簡易程序審理之，合先敘明。
貳、實體方面
一、原告主張：被告甲○○○於民國94年4、5月間，因向伊借款
    ，而交付被告昶達廣告事業有限公司（下稱昶達公司）所簽
    發如附表編號1 至7 所示之支票7 張（下合稱系爭支票）予
    伊收執，甲○○○並在附表編號1 所示之支票上為無記名背
    書，在附表編號2 至7 所示之支票上為記名背書，伊因而陸
    續交付借款共198 萬元予甲○○○，嗣伊於系爭支票屆期後
    持票向付款人提示，竟因存款不足及拒絕往來而遭退票，而
    昶達公司為系爭支票之發票人，甲○○○為系爭支票之背書
    人，渠2 人自應負連帶給付票款之責，為此，爰依票據之法
    律關係提起本訴，請求被告連帶給付系爭支票票款198 萬元
    等語。並聲明求為判決：被告應連帶給付原告198 萬元，及
    自起訴狀繕本送達翌日起至清償日止，按年息5%計算之利息
    。
二、被告2人未於言詞辯論期日到場，亦未提出準備書狀作何聲
    明或陳述。
三、原告主張其持有之系爭支票經屆期提示，均因存款不足及拒
    絕往來而遭退票等情，業據提出系爭支票暨退票理由單等件
    為證，堪信為真實。
四、按在票據上簽名者，依票上所載文義負責；發票人應照支票
    文義擔保支票之支付，票據法第5 條第1 項、第126 條分別
    定有明文。又發票人、承兌人、背書人及其他票據債務人，
    對於執票人連帶負責；執票人得不依負擔債務之先後，對於
    前項債務人之一人或數人或全體行使追索權，票據法第96條
    第1 項、第2 項分別規定甚詳，而此規定依同法第144 條之
    規定於支票亦有準用。查系爭支票發票人均為被告昶達公司
    ，而附表編號2 至7 所示支票，其背書人均為被告甲○○○
    ，有系爭支票影本存卷供參（本院卷第57至63頁），從而原
    告依票據法律關係，請求被告連帶給付附表編號2至7所示支
    票票款合計168萬元，及請求昶達公司給付附表編號1所示支
    票票款30萬元，此部分之請求為有理由，應予准許。
五、次按背書為要式行為，背書人非在票據之背面或其黏單上為
    之，並由背書人簽名或蓋章，不生背書效力，最高法院59年
    度台上字第433 號判例意旨可資參照。本件附表編號1 所示
    支票背面並無被告甲○○○之簽名，此有該支票影本附卷足
    稽（本院卷第57頁），依首開說明，原告即不得依票據關係
    ，請求甲○○○負背書之責任。雖被告稱該支票係甲○○○
    所交付，甲○○○在此支票上為無記名背書云云，惟查支票
    為文義證券，票據債務人應依票據文義負責者，以該債務人
    在票據上簽名或蓋章為前提，且票據上之權利義務，悉依票
    據記載之文字以為決定，不得以票據以外之具體、個別情事
    加以變更或補充，是以本件甲○○○既未在附表編號1所示
    支票上簽名，則即便該支票係甲○○○交付予原告收執作為
    借款之擔保，其仍無庸負票據上之責任，故原告此部分之請
    求尚屬無據。
六、綜上所述，原告依票據之法律關係，請求被告連帶給付168
    萬元，及自起訴狀繕本送達翌日即被告昶達公司自95年1月
    22日起至清償日止，被告甲○○○自94年9月17日起至清償
    日止，均按年息5%計算之利息；以及昶達公司給付30萬元，
    暨自95年1月22日起至清償日止，按年息5%計算之利息，為
    有理由，應予准許。至其逾此範圍之請求為無理由，應予駁
    回。
七、本判決第一、二項係原告本於票據有所請求而涉訟，為民事
    訴訟法第427 條第2 項所規定之適用簡易訴訟程序，而為被
    告敗訴之判決，依同法第389 條第1 項第3 款規定，應依職
    權宣告假執行。
八、結論：原告之訴為一部有理由，一部無理由，依民事訴訟法
    第436 條第2 項、第385 條第1 項前段、第79條、第85條第
    1 項、第85條第2 項，第389 條第1 項第3 款，判決如主文
    。
中    華    民    國    95    年    4     月    14    日
              民事第一庭  審判長法  官  甯馨
                                法  官  曾鴻文
                                法  官  莊珮君
正本係照原本作成。
如不服本判決，應於送達後20日內，向本院提出上訴狀並表明上
訴理由，如於本判決宣示後送達前提起上訴者，應於判決送達後
10日內補提上訴理由書（須附繕本）。
中    華    民    國    95    年    4     月    14    日
                                書記官  何明昌
┌───────────────────────────────────┐
│附表︰                                                                │
├──┬───┬────┬───┬─────┬─────┬───────┤
│編號│發票人│發 票 日│票 號 │ 面    額 │背  書  人│  付  款  人  │
│    │      │（民國）│      │（新台幣）│          │              │
├──┼───┼────┼───┼─────┼─────┼───────┤
│1   │昶達廣│94年6 月│CF6451│30萬元    │無        │彰化商業銀行七│
│    │告事業│1日     │424   │          │          │賢分行        │
│    │有限公│        │      │          │          │              │
│    │司    │        │      │          │          │              │
├──┼───┼────┼───┼─────┼─────┼───────┤
│2   │昶達廣│94年7月1│CK9209│25萬元    │甲○○○  │彰化商業銀行七│
│    │告事業│5日     │910   │          │          │賢分行        │
│    │有限公│        │      │          │          │              │
│    │司    │        │      │          │          │              │
├──┼───┼────┼───┼─────┼─────┼───────┤
│3   │昶達廣│94年7 月│CK9209│30萬元    │甲○○○  │彰化商業銀行七│
│    │告事業│20日    │919   │          │          │賢分行        │
│    │有限公│        │      │          │          │              │
│    │司    │        │      │          │          │              │
├──┼───┼────┼───┼─────┼─────┼───────┤
│4   │昶達廣│94年8 月│CK9208│30萬元    │甲○○○  │彰化商業銀行七│
│    │告事業│8 日    │824   │          │          │賢分行        │
│    │有限公│        │      │          │          │              │
│    │司    │        │      │          │          │              │
├──┼───┼────┼───┼─────┼─────┼───────┤
│5   │昶達廣│94年8 月│CK9209│30萬元    │甲○○○  │彰化商業銀行七│
│    │告事業│10日    │903   │          │          │賢分行        │
│    │有限公│        │      │          │          │              │
│    │司    │        │      │          │          │              │
├──┼───┼────┼───┼─────┼─────┼───────┤
│6   │昶達廣│94年8 月│CK9209│28萬元    │甲○○○  │彰化商業銀行七│
│    │告事業│10日    │904   │          │          │賢分行        │
│    │有限公│        │      │          │          │              │
│    │司    │        │      │          │          │              │
├──┼───┼────┼───┼─────┼─────┼───────┤
│7   │昶達廣│94年8 月│CK9209│25萬元    │甲○○○  │彰化商業銀行七│
│    │告事業│10日    │905   │          │          │賢分行        │
│    │有限公│        │      │          │          │              │
│    │司    │        │      │          │          │              │
└──┴───┴────┴───┴─────┴─────┴───────┘


司法院資訊處製作；財團法人民間司法改革基金會備份。
